臺灣臺北地方法院民事判決　　　　　　　94年度簡上字第32號
　　上　訴　人　國際企業廣場公寓大廈管理委員會
　　法定代理人　丁○○
　　訴訟代理人　甲○○
　　被上訴人　　超越公寓大廈管理維護股份有限公司
　　法定代理人　丙○○
　　訴訟代理人　乙○○
上列當事人間損害賠償事件，上訴人對於中華民國93年10月27日
本院臺北簡易庭93年度北簡字第23511 號第一審判決，提起上訴
，本院於94年4 月8 日言詞辯論終結，判決如下：
    主  文
上訴駁回。
第二審訴訟費用由上訴人負擔。
    事實及理由
一、上訴人主張：兩造間訂有委託合約書（以下稱系爭委託合約
    書），依約被上訴人應提供國際企業廣場大樓（下稱國際大
    樓）一般事務管理服務、清潔環境衛生之督導及環境安全防
    災管理維護之責。詎被上訴人派駐之服務人員即訴外人孫志
    強竟侵吞住戶應繳納予伊之管理費共計新臺幣（下同）314,
    069 元等情，爰依系爭委託合約書第6 條第5 款約定及民法
    第188 條第1 項規定，求為命被上訴人應賠償前開侵吞金額
    及加計法定遲延利息之判決。原審為上訴人敗訴之判決，上
    訴人除遲延利息部分外，餘均聲明不服，提起上訴，聲明：
    (一)原判決關於駁回上訴人後開第(二)項之訴部分廢棄。(二)前開
    廢棄部分，被上訴人應給付上訴人314,069 元（上訴人法定
    遲延利息請求，經原審判決敗訴，未據上訴人上訴，已告確
    定）。
二、被上訴人則以：系爭委託合約書第5 條第6 款業已約明：「
    乙方（被上訴人）所派駐甲方（上訴人）之現場人員，一律
    不代收、保管任何現金款項，如有必要請甲方開立禁止背書
    轉讓並劃線之支票，如乙方派駐現場人員非因職務上機會代
    收、保管而發生金錢上之糾紛，乙方概不負責。」，另參照
    系爭委託合約書第3 條暨附件之約定服務項目內容，伊提供
    服務項目並不包含代收管理費在內，而國際大樓係由上訴人
    自行製作財務報表，伊未經手任何財務事項，更無從稽核。
    伊否認孫志強有私收管理費並挪為己用之事實，縱然有之，
    亦非執行職務之行為，伊無須與其負連帶賠償責任等語，資
    為抗辯。並聲明：上訴駁回。
三、查兩造於民國91年10月14日簽訂系爭委託合約書，被上訴人
    指派孫志強擔任國際大樓總幹事，上訴人曾以中和2 支第36
    號存證信函要求被上訴人賠償孫志強侵吞管理費等事實，為
    兩造所不爭，並有委託合約書及存證信函在卷可參（見本院
    93年度促字第12288 號卷第5 頁至第13頁），堪信為真實。
    茲上訴人以系爭委託合約書及民法第188 條第1 項法律關係
    ，請求被上訴人應與孫志強負連帶賠償責任，被上訴人則以
    前開情詞置辯，是本件爭點厥為：(一)系爭委託合約書是否包
    含代收管理費用項目？(二)被上訴人應否與孫志強所侵吞代收
    款項負連帶賠償之責？茲析述如后：
(一)、按民法第188 條所定僱用人之連帶賠償責任，以受僱人因執
    行職務不法侵害他人權利為限，始有適用，最高法院67年台
    上字第2032著有判例可資參照。又系爭委託合約書第6 條第
    5 款固約定：「乙方（即被上訴人）人員若不當過失或監守
    自盜者本公司願負責實際損失」等語，惟觀之該條序文為「
    乙方現場人員之責任與義務」，而同條第1 至3 款規定內容
    ，均在規範被上訴人現場人員執行職務應遵循之事項及違反
    之扣款效果，第4 款則規定扣款可自被上訴人管理服務費中
    扣除，足見該條係針對具體情事，將民法第188 條第1 項所
    規定被上訴人之僱用人責任予以明文化，所指情形均不脫執
    行職務範疇，是同條第5 款所稱被上訴人應對現場人員之「
    不當過失」或「監守自盜」行為負責，解釋上亦同，應指被
    上訴人對其人員執行職務之不當過失或職務上監守自盜行為
    所生實際損失，被上訴人應予負責。
(二)、上訴人雖主張，被上訴人派駐現場之總幹事孫志強侵吞314,
    069 元代收款項等情，已為被上訴人所否認，上訴人固提出
    國際大樓管理委員會收據、繳費通知單及申請報支單為證（
    見前開促字卷第14頁至第19頁），然前開單據數額僅231,84
    1 元，與上訴人主張金額相差82,228元，該差額部分未據上
    訴人提出為孫志強所收受之證據，且上訴人於本院言詞辯論
    期日陳稱，該差額部分係以推論方式認定孫志強侵占云云（
    見本院卷第34頁），則上訴人主張該部分為孫志強所侵占一
    節，顯不可採。至前述231,841 元部分，上訴人以前開證據
    證明為孫志強所侵吞，被上訴人應負賠償之責云云。惟依系
    爭委託合約書第3 條暨其附件所示，被上訴人僅提供一般事
    務管理服務項目，並未包括代收管理費等項目。再參照委託
    合約書第5 條第6 款約明：「乙方（按指被上訴人）所派駐
    甲方（按指上訴人）之現場人員，一律不代收、保管任何現
    金款項；如有必要請甲方開立禁止背書轉讓並劃線之支票。
    如乙方派駐現場人員非因職務上機會代收、保管而發生金錢
    上糾紛，乙方概不負責。」等語觀之，兩造在合約內特別約
    明，被上訴人並不提供代收或保管現金等服務，上訴人倘有
    此必要，必須另簽發劃線及禁止背書轉讓支票交予託收，可
    見被上訴人僅提供一般公寓大廈事務性管理服務，並不包含
    代收現款等財務事項甚明。是姑不論被上訴人派駐國際大樓
    總幹事孫志強是否確有代收管理費之事實，即便有之，仍非
    為被上訴人履行契約義務之職務行為，堪予認定。更何況，
    上訴人亦自承並未依系爭委託合約書第5 條第6 款約定開立
    禁止背書轉讓及劃線票據交孫志強託收（見本院卷第34頁）
    ，足見上訴人違背系爭委託合約書約定，私自授與孫志強收
    取管理費並製發管委會單據之權能。是縱認上訴人主張孫志
    強藉機侵占前述已開立單據數額之231,841 元管理費一節為
    真，亦屬孫志強個人行為，與其執行被上訴人職務行為無關
    。基此，上訴人本於系爭委託合約書第6 條第5 款及民法第
    188 條第1 項規定，請求上訴人應與孫志強連帶賠償其所侵
    吞款項云云，自屬無理由。
(三)、上訴人雖稱，被上訴人提供服務包括代收現款，且依公寓大
    廈管理條例第43條第1 款規定及系爭委託合約書第5 條第4
    款約定，被上訴人均應對其派駐人員負管理監督之責云云。
    然查，上訴人主張被上訴人提供服務包括代收現款，顯與前
    述系爭委託合約書第5 條第6 款規定內容不符，自無足採。
    另公寓大廈管理條例第43條第1 款固規定，公寓大廈管理維
    護公司應依規定類別，聘僱一定人數領有中央主管機關核發
    認可證之繼續性從業之管理服務人員，並負監督考核之責。
    而系爭委託合約書第5 條第4 款亦約定，被上訴人對派駐人
    員之操守言行，工作紀律等負管理之責。惟前開規定係針對
    管理服務人員從事管理服務之職務上行為，所為規範；而後
    者約定，乃指被上訴人所派駐人員依委託合約書從事合約約
    定之服務行為，被上訴人應予管理而言。本件兩造既於系爭
    委託合約書特別約明，被上訴人不提供代收或保管現金等服
    務，自難強令被上訴人依前述規定或約定對派駐人員孫志強
    之非職務行為予以監督管理。
四、綜上所述，上訴人主張被上訴人應與孫志強負連帶賠償之責
    ，為不足採，被上訴人抗辯尚屬可信。從而，上訴人本於系
    爭委託合約書第6 條第5 款約定及民法第188 條第1 項之法
    律關係，請求被上訴人給付314,069 元，為無理由，不應准
    許。原審駁回上訴人之訴，並無不合。上訴意旨指摘原判決
    不當，聲明廢棄改判，為無理由，應予駁回。
五、本件事證已臻明確，兩造其餘之攻擊或防禦方法，經本院審
    酌後，認均與本件結論無涉，茲不再一一贅述，併此敘明。
六、據上論結，本件上訴為無理由。依民事訴訟法第436 條之1
    第3 項、第449 條第1 項、第78條，判決如主文。
中　　華　　民　　國　　94　　年　　4 　　月　　22　　日
                        民事第一庭審判長法官  詹文馨
                                        法官  林晏如
                                        法官  傅中樂
以上正本係照原本作成。
本判決不得上訴。
中　　華　　民　　國　　94　　年　　4 　　月　　22　　日
                                      書記官  葉志昭
